【裁判字號】    90,交上易,123
【裁判日期】    900619
【裁判案由】    過失致死等
【裁判全文】
臺灣高等法院高雄分院刑事判決                    九十年度交上易字第一二三號
    上  訴  人  台灣高雄地方法院檢察署檢察官
    被      告  甲○○
右上訴人因被告過失致死等案件，不服臺灣高雄地方法院八十九年度交易字第八二九
號中華民國九十年三月二十日第一審判決（起訴案號：臺灣高雄地方法院檢察署八十
九年度偵字第八一一一號），提起上訴，本院判決如左：
      主  文
原判決撤銷。
甲○○因過失致人於死，處有期徒刑貳年。
其餘被訴服用酒類，不能安全駕駛動力交通工具而駕駛部分，無罪。
    事  實
一、甲○○考領有普通小型車駕駛執照（起訴書誤載為無駕照），於民國八十九年四
    月九日凌晨二時許前，在某友人住處飲用五、六杯洋酒後，仍駕駛車牌號碼ＺＡ
    －三四五八號自小客車，沿高雄市○○區○○路，由南向北方向行駛，於同日凌
    晨三時三十分許，途經高雄市新興區○○○路與七賢一路交岔路口時，本應注意
    (一)汽車行經行人穿越道前，應減速慢行，遇有行人穿越時，無論有無交通警察指
    揮或號誌指示，均應暫停讓行人通過。(二)行車速度應依標誌之規定，不得超速行
    駛（該路段限速為五十公里）。(三)車前狀況，並隨時採取必要之安全措施，以避
    免危險之發生。雖當時為夜間，但天候晴有照明，路面乾燥並無缺陷，也無障礙
    物，視距良好，且行車管制燈號正常之情狀下，依其智識、能力亦無不能注意之
    情事，詎甲○○於行駛至前揭交岔路口之行人穿越道時，疏未注意車前狀況，因
    見該路段行車號誌由綠燈轉為黃燈，竟貿然以時速約八十公里之速度通過該路口
    ，適有行人李一夔正徒步利用該交岔路口「行人穿越道」由西往東方向穿越中山
    一路，甲○○發現李一夔正欲通過該路口時，因車速過快致煞避不及，而以所駕
    駛前開車輛之右前車頭直接撞擊李一夔，且因撞擊力過猛，甲○○所駕之前開車
    輛於撞擊李一夔後，復失控繼撞及中山路所設置之安全島，繼而滑煞約十九點三
    公尺後，再與陳星輝所駕駛車牌號碼ＶＩ－二二九九號自用小客車前車頭發生擦
    撞後，始告靜止。詎甲○○於肇事後，為圖卸責竟由其同車友人翁文正（另由台
    灣高雄地方法院檢察署檢察官自動檢舉）出面頂替，向前往處理之警員黃有舜表
    示係翁文正所駕車肇事，迨警員黃有舜對翁文正實施酒精濃度測試，測得呼氣酒
    精濃度為零，惟翁文正於酒精濃度測試單上簽名完畢時，為陳星輝查覺有異，乃
    告知處理警員黃有舜，前開肇事車牌號碼ＺＡ－三四五八號自用小客車應係由甲
    ○○所駕駛，而非翁文正等情，並獲甲○○所坦承，警員黃有舜方於同日凌晨四
    時四十五分許，再對甲○○施以酒精測試結果，測得其吐氣所含酒精成分達每公
    升零點四八毫克。而李一夔因前開撞擊受有顱內出血之傷害，經送醫急救，仍於
    同日凌晨四時五十分許不治死亡。
二、案經高雄市政府警察局新興分局報請臺灣高雄地方法院檢察署檢察官偵查起訴。
    理  由
甲、被告有罪部分：
一、訊據被告甲○○固坦承於右揭時、地駕駛右揭自用小客車撞及被害人李一夔，致
    其顱內出血送醫不治死亡，惟辯稱：但當時我要通過路口時是綠燈，已經要轉紅
    燈，且當時被害者用跑的云云。經查，被告於警訊、偵查及原審審理時坦承伊確
    於右揭時、地飲用酒類後，駕駛上開自用小客車，途經上述行人穿越道時，疏未
    減速慢行，亦未注意車前狀況，貿然駕車超速疾駛，撞及被害人李一夔，致其顱
    內出血送醫不治死亡等事實不諱（參警卷第一頁至第二頁、偵查卷第六頁、台灣
    高雄地方法院檢察署八十九年度相字第五六八號相驗卷第二十頁、原審卷第五十
    三頁），核與證人陳星輝於警訊、原審審理時及乙○○於警訊、偵查及原審審理
    時所證述之情節相符，復有道路交通事故調查報告表一份、現場談話紀錄一份、
    肇事現場照片十四幀及高雄市政府警察局舉發違反道路交通管理事件通知單分附
    警卷及原審卷可資佐證，是被告所為之上開辯稱，顯係卸責之詞，不足採信。又
    被害人李一夔確因本件車禍導致顱內出血死亡之事實，亦經台灣高雄地方法院檢
    察署檢察官督同法醫師相驗明確，製有勘驗筆錄、驗斷書及相驗屍體證明書附卷
    可證（見台灣高雄地方法院八十九年度相字第五六八號相驗卷第十九頁、第二十
    二頁至第二十六頁）。另被告於肇事後經警測試其吐氣酒精成份高達每公升零點
    四八毫克及考領有駕駛執照，有酒精濃度測試值數據單一紙在警卷可查（見警卷
    第九頁）及經原審核閱被告駕駛執照原本無誤（見原審卷第五十三頁），足認被
    告於案發前確有飲酒及係有照駕駛。
二、依卷附警製道路交通事故調查報告表及肇事現場照片，可知本案交通事故發生當
    時雖係夜間，惟有照明，視線良好，視距甚佳，柏油路面平直，路況正常並無缺
    陷或其他障礙，且依被告智識、能力並無不能注意之情事，詎被告竟於飲酒後於
    酒精濃度高達每公升零點四八毫克之情況下，仍貿然駕駛汽車，且於行經行人穿
    越道非但未減速慢行，竟超速行駛，亦疏未注意車前狀況致而肇事，其駕駛行為
    顯有過失，灼然至明。又被害人確因本件車禍傷重不治死亡，已詳如前述，是被
    告未盡其前開注意義務肇事致被害人死亡，兩者間顯有相當因果關係。本件罪證
    已臻明確，被告前揭過失致死之犯行，洵堪認定。
三、查，被告雖係受僱於天龍計程車行，惟係擔任休息站的站長而非司機，且案發當
    日，其係開自有之自用小客車自朋友處欲回家，並非駕駛天龍計程車行之計程車
    營業，是其尚非從事業務之人。核被告所為，係犯刑法第二百七十六條第一項之
    過失致人於死罪。被告行經行人穿越道不依規定讓行人優先通過，因而肇事致人
    死亡，應依道路交通管理處罰條例第八十六條第一項規定加重其刑。
四、原審論罪科刑，固非無見，惟查，被告於肇事後經警測試其吐氣酒精成份高達每
    公升零點四八毫克，尚未達酒醉不能安全駕駛之程度，如後所述，原判決認被告
    有道路交通管理處罰條例第八十六條第一項規定之汽車駕駛人酒醉駕車之加重事
    由，尚有未洽，檢察官上訴意旨認被告係從事業務之人，原判決僅以普通過失致
    死處斷，尚有不當云云，雖無理由，惟檢察官上訴意旨認原判決此部分量刑過輕
    ，為有理由（詳後述），自應予撤銷改判。爰審酌被告於飲酒後，在判斷及反應
    能力均已明顯降低之情況下，猶開車上路，對其他道路行人及交通工具之駕駛人
    之安全構成莫大之威脅，且於途經行人穿越道竟無視行人之生命，仍超速行駛，
    亦未注意車前狀況而肇事，尤有甚者，被告於肇事後為圖卸責，竟唆使案外人翁
    文正出面頂替，若非證人陳星輝勇於指認，被告恐或脫免刑責，是認被告惡性確
    為重大，及犯罪後迄今尚未與被害人家屬達成民事和解，不宜從輕量刑等一切情
    狀，量處如主文第二項所示之刑。
乙、被告無罪部分（即服用酒類，不能安全駕駛動力交通工具而駕駛罪部分）：
一、公訴意旨另以：甲○○服用酒類，已不能安全駕駛動力交通工具，仍於民國八十
    九年四月九日凌晨二時許，仍駕駛車牌號碼ＺＡ－三四五八號自小客車，沿高雄
    市○○區○○路，由南向北方向行駛，嗣於同日凌晨四時四十五分許，經警對甲
    ○○施以酒精測試結果，測得其吐氣所含酒精成分達每公升零點四八毫克，認被
    告有犯刑法第一百八十五條之三服用酒類，不能安全駕駛動力交通工具而駕駛罪
    嫌云云。
二、按犯罪事實應依證據認定之，無證據不得推定其犯罪事實；又不能證明被告犯罪
    者，應諭知無罪之判決，刑事訴訟法第一百五十四條、第三百零一條第一項分別
    定有明文。
三、按刑法第一百八十五條之三因服用毒品、麻醉藥品、酒類或其他相類之物，不能
    安全駕駛動力交通工具而駕駛，係抽象危險犯，不以發生具體危險為必要，參考
    德國、美國之認定標準，對於酒精濃度呼氣已達每公升０．五五毫克（０．五五
    ＭＧ＼Ｌ）或血液濃度達每公升０．一一％以上，肇事率為一般正常人之十倍，
    認為已達「不能安全駕駛」之標準，至於上揭數值以下之行為，如輔以其他客觀
    事實得作為「不能安全駕駛」之判斷時，亦應依刑法第一百八十五條之三規定處
    罰，有台灣高等法院八十八年六月九日（八八）院賓文廉字第七０五八號函所附
    法務部八十八年五月十八日致司法院秘書長法八八檢字第００一六六九號函可資
    參照。
四、道路交通安全規則第一百十四條第二款雖規定汽車駕駛人於飲酒後其吐氣所含酒
    精成份超過每公升零點二五毫克以上者，不得駕車，但不當然構成刑法第一百八
    十五條之三之罪。查，本件被告於案發當日凌晨四時四十五分許，經警對甲○○
    施以酒精測試結果，測得其吐氣所含酒精成分達每公升零點四八毫克，尚未達前
    揭所述「不能安全駕駛」之每公升０．五五毫克，又被告自始即否認其於案發當
    時已喝醉，且從其撞到被害人後，馬上找人頂替之情形以觀，足證其當時神智尚
    清醒，此外，尚無其他證據足資證明被告於案發當時係處於「不能安全駕駛」之
    狀態下，是依首揭說明，其犯罪尚屬不能証明。
五、原審不察，就此部分遽予論科，尚有未洽，檢察官上訴指摘原判決量刑太輕，雖
    無理由，為原判決此部分既有可議之處，自應予撤銷，並改為被告無罪之判決，
    以免冤抑。
據上論斷，應依刑事訴訟法第三百六十九條第一項前段、第三百六十四條、第二百九
十九條第一項前段、第三百零一條第一項，道路交通管理處罰條例第八十六條第一項
，刑法第二百七十六條第一項，罰金罰鍰提高標準條例第一條前段，判決如主文。
本案經檢察官郭振昌到庭執行職務。
中    華    民    國      九十      年       六       月      十九      日
                              臺灣高等法院高雄分院刑事第二庭
                審判長法官  曾永宗
                                        法官  周賢銳
                                        法官  鄭月霞
右正本證明與原本無異。
不得上訴。
                                      書記官  唐奇燕
中    華    民    國      九十      年       六       月      二十一    日
本判決論罪科刑法條：
刑法第二百七十六條第一項
因過失致人於死者，處二年以下有期徒刑、拘役或二千元以下罰金。
                                                                        Ｑ


司法院資訊處製作；財團法人民間司法改革基金會備份。
